【裁判字號】    90,上易,1434
【裁判日期】    901031
【裁判案由】    傷害
【裁判全文】
臺灣高等法院臺南分院刑事判決          九十年度上易字第一四三四號  Ａ
      上  訴  人  臺灣臺南地方法院檢察署檢察官
      被      告  乙  ○  ○
右上訴人因被告傷害案件，不服臺灣臺南地方法院九十年度易字第一三二三號中華民
國九十年七月十八日第一審判決（起訴案號：臺灣臺南地方法院檢察署八十九年度偵
字第一三七六一號），提起上訴，本院判決如左：
      主      文
原判決撤銷。
乙○○共同傷害人之身體，處有期徒刑肆月，如易科罰金，以佰元折算壹日。
      事      實
一、乙○○係台南市北區北門里里長，於民國八十八年七月二十九日十九時許，在其
    台南市○○路○段五十九號服務處內，因債務糾紛與丁○○及其母戊○發生爭執
    ，竟與當時在其服務處內綽號「豬仔」之男子及另一名姓名不詳之男子（均年約
    三十餘歲）基於共同傷害之犯意，追丁○○至服務處外，由乙○○拉住丁○○，
    讓綽號「豬仔」之男子及另一名姓名不詳之男子出手毆打丁○○，致丁○○受有
    左頭部三×四‧二公分撕裂傷、右背部三×二公分擦傷、左腳膝蓋處二×一公分
    擦傷等傷害。
二、案經丁○○訴由臺南市警察局第五分局移送臺灣臺南地方法院檢察署檢察官偵查
    起訴。
      理      由
一、被告乙○○否認其有共同打傷告訴人丁○○之行為，辯稱：起因是我向告訴人之
    母親戊○借錢蓋房子，他們到我服務處來要錢，我服務處內之一位「豬仔」向丁○○說「小聲點」，丁○○才與「豬仔」發生口角並到外面打架，我是居中勸架
    等語。
二、經查：
  (1)被告乙○○與綽號「豬仔」及另一名姓名不詳之男子於前揭時地共同毆打丁○○
    成傷事實，已據被害人丁○○於警訊、偵查中、原審指訴不移，並於本院調查時
    陳稱：我媽叫我趕快跑，我跑到外面，乙○○抓住我讓另外兩個人打等情，並經
    證人即其母戊○於偵查中及本院調查時證實，及指稱那兩位年青人大約都三十幾
    歲在卷，而被害人丁○○被毆打受有左頭部三×四‧二公分撕裂傷、右背部三×
    二公分擦傷、左腳膝蓋處二×一公分擦傷之事實，復有臺灣省立臺南醫院驗傷證
    明書影本在卷可佐證。
  (2)據臺南市警察局第五分局北門派出所民眾言詞告訴紀錄表載告訴事實：「因八十
    八年七月二十九日下午七時，我陪母親到乙○○店內談金錢問題，：：進到店內
    見乙○○及兩位年青人，母親和乙○○談如何還錢之事，兩人意見不和而爭吵，
    我就和他們說別吵，乙○○就叫兩人打我，母親就叫我快跑，我跑出去，乙○○
    跟兩位年青人追出店外打傷我的頭。」等語，與同日被害人丁○○接受警訊時指
    稱：於八十八年七月二十九日下午七時，我和母親到乙○○店內談論錢問題，發
    現店內有乙○○及兩位不知名年青人，因母親和乙○○談論事情，過不久，兩人
    意見不和聲音太大，我就說不要太大聲，但乙○○兩位年青人就要毆打我，母親
    叫我先離開，但乙○○和兩位年青人就追我到店外毆打我致我受傷等語觀之，陳
    述被害經過之語句，雖不完全相同，但被害人陳述被告與兩位年青人共同毆打被
    害人則前後一致。又雖被害人於偵查中指稱：「乙○○又打我」，及於原審曾指
    稱：「豬仔」出手打我，我告被告教唆「豬仔」打我等語，但從被害人在警訊時
    之陳述及派出所民眾言詞告訴紀錄表所載，應係被害人於偵查中、原審之陳述不
    完整所致，蓋兩位年青人與戊○母子本無任何瓜葛，若非被告示意打人，該二年
    青人應不致出手傷人，被告所稱被告教唆，應係指被告示意打人之意，而「乙○○又打我」，應係「乙○○又與別人一起打我」之意。被告既參與抓住被害人讓
    另外兩個人毆打，被告已參與傷害犯罪構成要件部分行為，自應共同負傷害罪責
    。
  (3)證人丙○○於原審及本院調查時證稱：被害人與「豬仔」打架時，被告見狀才從
    服務處內出來勸架，把「豬仔」拉開，叫告訴人及其媽媽趕快走等語。惟被害人
    丁○○及證人戊○均陳稱於本案案發時並未見有證人丙○○在場，而被告於警訊
    時及偵查中均未提及案發時有證人丙○○在場之事，直至原審審理時竟自動帶同
    丙○○到庭作證，則證人丙○○之證詞即不免偏頗，難遽以採信。又據證人戊○
    於偵查中指稱：乙○○向我借七百萬元（新台幣），八十七年間借的，都沒有還
    ，我去向他要錢，他兒子向我恐嚇不得討錢，後來我的車就被砸，有一次我跟甲○○去，乙○○本人打我，打完後甲○○帶我去醫院等語，並提出十全醫院八十
    八年五月十五日戊○診斷證明書（內載：右手臂瘀腫八×三‧五公分、左下腹部
    瘀腫四×二‧五公分、背部瘀腫共三處五‧五×五公分、五×二公分、二. 五×
    二公分）附卷；並於本院調查時陳稱：「（問：當時為何沒有提出告訴？）他打
    我以後叫我不要告，說要還我錢，有付我幾個月利息。」等語，核與證人甲○○
    於本院調查時結證稱：「（問：八十八年五月十五日你是否有陪戊○去乙○○的
    服務處？）有，因當時借貸的事我有參與，所以戊○找我陪她去。」、「（問：
    你是否有看到乙○○打戊○的情形？）有，戊○有去驗傷，是偶發的，乙○○的
    事務所一部分是商業場所，：：我們是進去討錢，被告不支付，我們本來要走了
    ，乙○○又叫戊○進去（服務處），門就自動關了，我聽到裡面發生爭吵、戊○
    喊救命，我怕發生事情，就推門進去，我向乙○○說你不還錢為何還對人家這樣
    ，我有對戊○說如果要告的話，就循法律途徑去驗傷」等情符合，足徵被告乙○○有以暴力賴債之傾向。
  (4)綜上所述，足見被告所辯，為飾卸刑責之詞，不足採信。本件事證明確，被告之
    犯行，應可認定。
三、核被告所為，係犯刑法第二百七十七條第一項之傷害罪。其與二名不詳姓名之成
    年男子間，有犯意聯絡及行為分擔，均為共同正犯。原審未詳察，以判決諭知被
    告無罪，顯有未洽。檢察官上訴意旨據以指摘原判決不當，為有理由，應由本院
    撤銷原判決改判。因此審酌被告之素行，犯罪之動機、手段、目的，被害人丁○○受傷害程度及被告犯罪後猶飾詞卸責，態度不佳等一切情狀，量處如主文第二
    項所示之刑，並諭知易科罰金之折算標準，以資懲儆。
據上論結，應依刑事訴訟法第三百六十九條第一項前段、第三百六十四條、第二百九
十九條第一項前段，刑法第二十八條、第二百七十七條第一項、第四十一條第一項前
段，罰金罰鍰提高標準條例第一條前段、第二條，判決如主文。
本案經檢察官李傳來到庭執行職務。
中    華    民    國      九十      年      十        月      三十一    日
                                  臺灣高等法院臺南分院刑事第一庭
                                      審判長法官  鄭    文    肅
                                            法官  王    浦    傑
                                            法官  黃    三    哲
右正本證明與原本無異。
不得上訴。
                                      法院書記官  陳    淑    貞
中    華    民    國      九十      年      十一      月      一        日
附錄：本判決論罪科刑法條
中華民國刑法第二百七十七條第一項
 (普通傷害罪)
傷害人之身體或健康者，處三年以下有期徒刑、拘役或一千元以下罰金。


司法院資訊處製作；財團法人民間司法改革基金會備份。
